臺灣高雄地方法院刑事判決　　　　　　　 94年度易字第188號
公　訴　人　臺灣高雄地方法院檢察署檢察官
被　　　告　甲○○
上列被告因詐欺案件，經檢察官提起公訴（93年度偵字第20516
，被告於本院準備程序進行中，就被訴事實為有罪之陳述，經本
院告知簡式審判程序意旨，並聽取公訴人及被告之意見後，合議
庭裁定由受命法官獨任進行簡式審判程序審理，本院判決如下：
    主  文
甲○○共同連續意圖為自己不法之所有，以詐術使人將本人之物
交付，處有期徒刑壹年陸月。
    事  實
一、甲○○前於民國85年6 月3 日向國泰人壽保險股份有限公司
    （以下簡稱國泰人壽保險公司）投保「國泰美滿人生202 終
    生壽險」，投保金額為新台幣（下同）100 萬元，並附加防
    癌健康保險。乙○○（46年10月11日生，已於93年5 月26日
    死亡，其犯行業經本院於94年5 月23日以94年度易字第188
    號判決不受理確定）於91年3 月間罹患口腔癌亟需就醫，然
    因積欠健保費未繳，而無法使用自己之健保卡，遂向甲○○
    商借健保卡。甲○○為圖謀詐領保險金，竟與乙○○共同基
    於為甲○○自己不法所有之概括犯意聯絡，明知甲○○並未
    罹患口腔癌，而由乙○○持甲○○之健保卡，假冒甲○○之
    名義，自91年3 月23日起至91年7 月29日止，分別於如附表
    所示時間，在林進興醫院、高雄醫學院附設中和紀念醫院、
    高雄市立婦幼綜合醫院住院就診，使各該醫院之醫護人員於
    病歷上登載甲○○罹患口腔癌住院之不實事項，乙○○復向
    各該醫院申請診斷證明書，取得各該醫院依上開病歷所出具
    之甲○○罹癌住院之診斷證明書，旋將上開診斷證明書交予
    甲○○，由甲○○持之分別於附表所示日期向國泰人壽保險
    公司申請癌症保險給付，致國泰人壽保險公司陷於錯誤，分
    別准予理賠如附表所示之保險金，並將保險金匯入甲○○設
    立於高雄市農會右昌分部，帳號0000000000000 號帳戶中，
    共計給付予甲○○之保險金達一百六十四萬七千四百元。嗣
    國泰人壽保險公司接獲檢舉，經向高雄醫學大學附設中和紀
    念醫院查詢，始知受騙。
二、案經國泰人壽保險公司訴請臺灣高雄地方院檢察署檢察官偵
    查起訴。
    理  由
一、訊據被告甲○○就伊向國泰人壽保險公司投保國泰美滿人生
    202 終身壽險，並附加防癌健康保險後，於前揭時點出借健
    保卡與乙○○，使乙○○冒伊之姓名，分別於附表所示時點
    前往林進興醫院、高雄醫學院附設中和紀念醫院、高雄市立
    婦幼綜合醫院住院就醫，並取得不實內容之診斷證明書，嗣
    由伊持上開診斷證明書，分別於附表所示時點向國泰人壽保
    險公司申請保險理賠金5 次，共計得款一百六十四萬七千四
    百元之事實，均坦承不諱（見本院卷第20頁、第145 頁），
    並有國泰美滿人生202 終身壽險契約1 份、乙○○以甲○○
    名義於高雄醫學大學就診之病歷1 份、高雄市立聯合醫院94
    年10月19日高市聯醫病字第0940006532號函附乙○○之就診
    病歷1 份、國泰人壽保險公司94年11月9 日國壽字第941101
    43號函附被告歷次申請保險理賠之申請書暨林進興醫院診斷
    證明書、高雄醫學大學附設中和紀念醫院診斷證明書、高雄
    市立婦幼綜合醫院診斷證明書影本共8 份、國泰人壽保險公
    司94年7 月14日國壽字第94070226號函附被告申請癌症理賠
    之出險、給付資料10份、國泰人壽保險公司94年11月24日國
    壽字第94110348號函附被告之保險理賠狀況一覽表1 件、被
    告所書立之指定匯款帳戶同意書影本1 件、高雄市農會94年
    9 月28日高市農信（右）字第0940001639號函1 件在卷可稽
    （見他字卷第47頁，本院卷第95頁、至105 頁、第118 至12
    6 頁、第45至56頁、第130 至131 頁、第65頁，本院94年度
    訴字笫1900號卷第46至47頁），核被告自白與前揭證據相符
    ，係屬信實，應堪採信。
二、惟被告否認乙○○知悉伊持前揭診斷證明書向國泰人壽保險
    公司申請保險給付，辯稱：伊係以欲向公司請假為由，請乙
    ○○向醫院申請診斷證明書等語（見本院卷第145 頁）。經
    查，被告於本院94年度訴字笫1900號損害賠償事件審理中，
    已當庭供述：「當初我叫乙○○去申請診斷證明書時，有向
    他表示我是要拿去請領保險金及作為上班證明之用，乙○○
    因為我將健保卡借他使用，所以才幫我做這件事」等語甚明
    （見94年度訴字第1900號卷第42頁），況依附表所示，乙○
    ○自91年3 月起迄91年8 月止，分別於91年3 月30日、91年
    4 月29日、91年4 月30日、91年7 月16日、91年8 月5 日向
    各該醫院申請診斷證明書共達5 次，用以證明其因罹癌住院
    ，俾使被告憑以申請住院醫療給付理賠，自難謂乙○○就被
    告所為上開犯行全無犯意聯絡與行為分擔，被告前開辯解尚
    不足採。
三、綜上所述，本案事證已臻明確，被告犯行洵堪認定。
四、核被告甲○○所為，係犯刑法第339 條第1 項詐欺取財罪。
    又被告分別於91年5 月6日 、91年7 月23日、91年9 月26日
    三次持不實之診斷證明書，使國泰人壽保險公司陷於錯誤，
    而給付被告保險金之犯行，時間緊接，所犯構成要件亦復相
    同，顯係基於概括犯意而反覆為之，為連續犯，應依同法第
    56條之規定，以一罪論，並加重其刑。被告與乙○○就上開
    詐欺取財犯行，有犯意之聯絡及行為之分擔，為共同正犯。
    又公訴意旨雖僅起訴被告持高雄醫學大學附設中和紀念醫院
    之不實診斷證明書向國泰人壽保險公司詐領保險金之事實，
    惟被告自91年3 月起迄91年8 月止，分別於附表所示之時間
    另持林進興醫院、高雄市立婦幼綜合醫院所開立之不實內容
    診斷證明書，用以向國泰人壽保險公司詐領保險金之犯行，
    與起訴事實間既有裁判上一罪關係，已如前述，基於審判不
    可分原則，本院自得一併審究。爰審酌被告正值壯年，不思
    以正當方法賺取錢財，竟以前揭方法，使國泰人壽保險公司
    陷於錯誤交付保險金達一百六十四萬七千四百元，且於得款
    後不思努力還款，迄今仍未與國泰人壽保險公司和解，其行
    為已不宜輕宥，惟念及其於本院審理中坦承犯行，態度良好
    等一切情狀，量處如主文所示之刑，以示儆懲。
五、據上論斷，應依刑事訴訟法第273 條之1 第1 項、第299 條
    第1 項前段，刑法第28條、第56條、第339 條第1 項、第41
    條第1 項前段，罰金罰鍰提高標準條例第1 條前段，判決如
    主文。
本案經檢察官丙○○到庭執行職務。
中　　華　　民　　國　　94　　年　　12　　月　　30　　日
                  刑事第八庭    法　官  賴文姍
以上正本，係照原本作成，證明與原本無異。
如不服本判決，應於送達後10日內，向本院提出上訴狀。
                                書記官  王高山
中　　華　　民　　國　　94　　年　　12　　月　　30　　日
附錄本案論罪科刑法條全文：
中華民國刑法第214條，第339條第1項
附表
┌──┬───────┬────┬──────┬────┬────┐
│編號│醫院名稱      │開立日期│診斷證明書上│申請保險│保險給付│
│    │              │        │所載住院期間│給付日期│金額    │
├──┼───────┼────┼──────┼────┼────┤
│1   │林進興醫院    │91.03.30│91.03.23至  │91.05.06│9600    │
│    │              │        │91.03.30    │        │        │
├──┼───────┼────┼──────┼────┼────┤
│2   │高雄醫學院附設│91.04.29│91.03.30至  │91.05.06│0000000 │
│    │中和紀念醫院  │        │91.04.15    │        │        │
├──┼───────┼────┼──────┼────┼────┤
│3   │高雄市立婦幼綜│91.04.30│91.04.15至  │91.05.06│46200   │
│    │合醫院        │        │91.04.26    │        │        │
├──┼───────┼────┼──────┼────┼────┤
│4   │高雄市立婦幼綜│91.07.16│91.05.24至  │91.07.23│80000   │
│    │合醫院        │        │91.06.17    │        │        │
├──┼───────┼────┼──────┼────┼────┤
│5   │高雄醫學院附設│91.08.05│91.07.16至  │91.09.26│83800   │
│    │中和紀念醫院  │        │91.07.29    │        │        │
├──┴───────┴────┴──────┴────┼────┤
│                                              合  計  │0000000 │
└───────────────────────────┴────┘
